【裁判字號】    94,交易,557
【裁判日期】    950503
【裁判案由】    業務過失傷害
【裁判全文】
臺灣臺北地方法院刑事判決             94年度交易字第557號
公  訴  人  臺灣臺北地方法院檢察署檢察官
被      告  丙○○
上列被告因業務過失傷害案件，經檢察官提起公訴（九十四年度
偵字第一六二０一號），本院判決如下：
    主  文
丙○○從事業務之人，因業務上之過失傷害人，處有期徒刑伍月
，如易科罰金，以參佰元折算壹日。
    事  實
一、丙○○為計程車司機，平日以駕駛營業用小客車載送乘客為
    業，係從事駕駛業務之人。其於民國九十四年五月二日凌晨
    零時許，駕駛車牌號碼 473-NB 號營業用小客車，沿台北市
    信義區○○路由北往南方向行駛，於同日凌晨零時十分許行
    經松山路與虎林街八十九巷北側行人穿越道前時，本應注意
    汽車行駛時，駕駛人應隨時注意車前狀況，並採取必要之安
    全措施及汽車行近行人穿越道前，應減速慢行，遇有行人穿
    越時，無論有無交通警察指揮或號誌指示，均應讓行人先行
    通過，而依當時天候晴，夜間有照明設備，視距良好，路面
    無缺陷、無障礙物等外界客觀情狀，並無不能注意之情事，
    乃竟疏未注意前方於松山路與虎林街八十九巷北側行人穿越
    道上適有行人甲○○○正由東往西違反號誌指示闖紅燈穿越
    松山路之車前狀況，並禮讓該行人優先通行，致其營業小客
    車前車牌、保險桿及引擎蓋前端撞及甲○○○，使甲○○○
    遭撞擊後彈至其車引擎蓋上，丙○○見狀恐緊急煞車後之慣
    性作用將使甲○○○拋出車外，遂輕採煞車緩速前駛一段距
    離後始煞停於路邊，甲○○○於車煞停後復彈落地面，因此
    受有骨盆及薦椎不穩定性骨折、頭部外傷合併腦震盪傷、顏
    面多處挫擦傷及撕裂傷、四肢多處挫擦傷及因懷孕八週而接
    受人工流產等傷害。丙○○於肇事後，在有偵查犯罪職權之
    機關尚不知何人為肇事者前，向前往現場處理之台北市政府
    警察局信義分局交通分隊警員王者祥坦承肇事而自首接受裁
    判。
二、案經甲○○○及其配偶乙○○訴由臺北市政府警察局信義分
    局報告臺灣臺北地方法院檢察署檢察官偵查起訴。
    理  由
一、前揭事實，迭據被告於警詢、偵查、本院準備程序及審理中
    均坦承不諱（見偵查卷第十、三三、五二、五三頁，本院九
    十五年二月二十日準備程序筆錄、同年四月十九日審判筆錄
    ），核與告訴人甲○○○於本院審理時指述遭被告駕駛營業
    小客車撞及等語相符，並有道路交通事故調查報告表、道路
    交通事故現場圖、交通事故談話紀錄表、補充資料表、車損
    照片二幀、台北市政府警察局信義分局九十五年三月三十一
    日北市警信分交字第09530985600 號函檢送道路交通事故現
    場圖一紙、道路交通事故照片二張附卷可稽（見偵查卷第三
    二至三六頁、第六四、六五頁，本院卷第三二、三七、三八
    頁）。而告訴人甲○○○因本件車禍受有骨盆及薦椎不穩定
    性骨折、頭部外傷合併腦震盪傷、顏面多處挫擦傷及撕裂傷
    、四肢多處挫擦傷及因懷孕八週而接受人工流產等傷害一節
    ，亦有三軍總醫院附設民眾診療服務處診斷證明書二紙附卷
    可證（見偵查卷第十五、十六頁）。按汽車行駛時，駕駛人
    應隨時注意車前狀況，並採取必要之安全措施；汽車行近行
    人穿越道前，應減速慢行，遇有行人穿越時，無論有無交通
    警察指揮或號誌指示，均應讓行人先行通過，道路交通安全
    規則第九十四條第三項及第一百零三條分別定有明文，被告
    駕車行經行人穿越道前本應注意遵守上開規定，以避免危險
    事故之發生，而依卷附道路交通事故調查報告表所載，事故
    當時天候晴，夜間有照明設備，視距良好，路面無缺陷、無
    障礙物等外界客觀情狀，並無不能注意之情事，乃於行近行
    人穿越道前，疏未注意於行人穿越道上適有行人甲○○○正
    由東往西違反號誌管制闖紅穿越松山路之車前狀況，致撞及
    甲○○○，其就本件事故之發生自有過失甚明，雖被害人甲○○○違反號誌管制闖紅燈穿越道路而就本件事故之發生亦
    有過失，被告仍應就其過失犯行負責。被告之過失行為與告
    訴人所受傷害間，復具有相當因果關係，足徵被告前開任意
    性自白與事實相符，堪以憑信。公訴意旨雖以告訴人乙○○
    之指訴及臺北市政府警察局交通警察大隊事故肇事原因初步
    分析研判表，認被告係駕駛營業小客車撞及同向行走於松山
    路路邊機車格外之行人甲○○○而肇事。惟核告訴人乙○○
    指稱：伊當天是在永春市場做生意，晚上收攤後，即前往交
    通事故現場圖所示原子筆打勾處（見偵查卷第三二頁）倒垃
    圾，伊將車停放在現場圖所示機車格後方之停車格內，伊太
    太甲○○○將東西拿到車上放置，伊倒垃圾時聽到碰一聲，
    有一個人飛出去，走過去才知道伊太太被撞，伊沒有看到伊
    太太是在何處被撞到等語綦詳（見本院卷第十五頁），是其
    並未直接目擊車禍發生之經過甚明。又臺北市政府警察局交
    通警察大隊事故肇事原因初步分析研判表則係由該事故承辦
    員警製作供事故當事人參考之用，其僅記載被告駕駛營業小
    客車涉嫌未注意車前狀況為肇事原因（見偵查卷第十四頁）
    ，亦未敘及碰撞發生地點。至於證人即告訴人甲○○○於本
    院審理時，雖證稱：伊當天是從做生意的攤位旁，將皮包拿
    到停放在松山路上靠近虎林街八十九巷位置之自小客車上放
    置，當伊站在車旁打開左後車門時，即遭被告駕車撞及腰背
    部位，被撞以後的事情伊不清楚，伊未穿越馬路到對面等語
    （見本院九十五年四月十九日審判筆錄）；然查被告營業小
    客車係於前車牌、引擎蓋前端及上方中間位置等處呈現撞擊
    凹痕，此有車損照片二幀附卷可稽（見偵查卷第三十六頁）
    ，道路交通事故補充資料表亦記載營業小客車損壞部位為前
    引擎蓋凹陷、前保險桿撞痕等情明確（見偵查卷第三十四頁
    ），由此車損狀況可知被告車輛之撞擊點是在營業小客車方
    正中部位，苟如被害人甲○○○所稱伊係站在自小客車旁，
    甫打開左後車門時即遭被告駕車撞及云云，則以被告車輛順
    向行駛之行進方向而言，應係右前方撞及被害人，且必同時
    撞及該自小客車車門，如此斷無僅於車前中間位置留有凹痕
    ，而無其他撞及車體等硬物後之內縮變形或車漆脫落情形，
    且告訴人之自小客車亦無車輛撞擊痕跡之可能。是告訴人甲○○○所述事故發生經過及撞擊位置顯與被告車損情形等客
    觀跡證不符，自難採信。應以被告所辯撞擊情形，核與事證
    相符，而為可採。本件事證明確，被告犯行洵堪認定。
二、被告丙○○為計程車司機，平日以駕駛營業用小客車載送乘
    客為業，係從事駕駛業務之人，核其所為，係犯刑法第二百
    八十四條第二項之業務過失傷害罪。又汽車行近行人穿越道
    前，應減速慢行，遇有行人穿越時，無論有無交通警察指揮
    或號誌指示，均應讓行人先行通過；汽車駕駛人，行經行人
    穿越道不依規定讓行人優先通行，因而致人受傷或死亡，依
    法應負刑事責任者，加重其刑至二分之一，道路交通安全規
    則第一百零三條、道路交通管理處罰條例第八十六條第一項
    分別定有明文；被告駕駛營業小客車疏未注意前方行人穿越
    道上適有行人甲○○○違反號誌管制闖紅燈穿越道路之車前
    狀況，並依上開規定禮讓行人即被害人甲○○○優先通行，
    因而撞及被害人致其受傷，並因此觸犯刑法第二百八十四條
    第一項之業務過失傷害罪，應依上開規定，加重其刑。再被
    告於肇事後，在未有偵查犯罪職權之機關或公務員發覺前，
    主動向據報到場處理之臺北市政府警察局信義分局交通分隊
    警員王者祥坦承肇事，有臺北市○○○○○道路交通事故肇
    事人自首情形紀錄表一紙附卷可稽（見偵查卷第三一頁），
    其對於未發覺之罪自首而接受裁判，應依刑法第六十二條前
    段規定減輕其刑，並依刑法第七十一條第一項規定，先加後
    減之。爰審酌被告之智識程度、品行、過失程度，所為造成
    被害人流產之結果並多處骨折現仍須進行手術治療，傷勢非
    輕，所生危害程度匪淺，且迄未賠償被害人之損失，惟犯後
    尚能坦承犯行及被害人甲○○○違反號誌指示闖紅燈穿越道
    路，就本件事故亦有過失等一切情狀，量處如主文所示之刑
    ，並諭知易科罰金之折算標準。
據上論斷，應依刑事訴訟法第二百九十九條第一項前段，刑法第
二百八十四條第二項、第六十二條前段、第四十一條第一項前段
，道路交通管理處罰條例第八十六條第一項，罰金罰鍰提高標準
條例第一條前段、第二條，判決如主文。
本案經檢察官李建論到庭執行職務
中    華    民    國    95    年    5    月    3    日
                  刑事第十一庭  審判長法  官  劉方慈
                                      法  官  陳正昇
                                      法  官  鍾淑慧
以上正本證明與原本無異。
如不服本判決，應於判決送達後10日內向本院提出上訴狀（應抄
附繕本）。告訴人或被害人如對於本判決不服者，應具備理由請
求檢察官上訴，其上訴期間之計算係以檢察官收受判決正本之日
期為準。
                                      書記官  劉英芬
中    華    民    國    95    年    5     月    8    日
附錄論罪科刑法條全文
中華民國刑法第284條
(過失傷害罪)
因過失傷害人者，處6月以下有期徒刑、拘役或500元以下罰金，
致重傷者，處1年以下有期徒刑、拘役或500元以下罰金。
從事業務之人，因業務上之過失傷害人者，處1年以下有期徒刑
、拘役或1 千元以下罰金，致重傷者，處 3 年以下有期徒刑、
拘役或 2 千元以下罰金。


司法院資訊處製作；財團法人民間司法改革基金會備份。
